臺灣桃園地方法院刑事判決　　　　　　　93年度訴字第1666號
公　訴　人　臺灣桃園地方法院檢察署檢察官
被　　　告　乙○○　男　52歲.
　　　　　　　　　　　號（
選任辯護人　呂福元律師
被　　　告　甲○○　男　43歲.
指定辯護人　張育祺律師
上列被告因毒品危害防制條例等案件，經檢察官提起公訴（93年
度偵字第13050號、第13051號、第13364號），本院判決如下：
    主  文
乙○○連續轉讓第二級毒品，處有期徒刑捌月；又意圖販賣而持
有第二級毒品，處有期徒刑陸年，扣案之第二級毒品甲基安非他
命貳拾壹包（原合計淨重玖佰參拾肆點參公克，經鑑定耗損零點
參柒公克，餘玖佰參拾參點玖參公克）及第二級毒品甲基安非他
命殘渣袋貳只，均沒收銷燬之，分裝袋伍包、電子磅秤壹台、毛
刷貳支均沒收；又未經許可，持有可發射子彈具有殺傷力之改造
手槍，處有期徒刑壹年陸月，併科罰金新臺幣拾萬元，罰金如易
服勞役，以參佰元（即新臺幣玖佰元）折算壹日，扣案之仿BERE
TTA 半自動手槍製造之金屬玩具手槍槍身組合土造金屬滑套及土
造金屬槍管改造而成可擊發子彈之改造手槍壹支（含彈匣貳個）
、制式子彈拾肆顆、土造子彈拾伍顆（原有貳拾參顆，經試射耗
損捌顆）均沒收。應執行有期徒刑捌年，併科罰金新臺幣拾萬元
，罰金如易服勞役，以參佰元（即新臺幣玖佰元）折算壹日，扣
案之第二級毒品甲基安非他命貳拾壹包（原合計淨重玖佰參拾肆
點參公克，經鑑定耗損零點參柒公克，餘玖佰參拾參點玖參公克
）及第二級毒品甲基安非他命殘渣袋貳只，均沒收銷燬之，分裝
袋伍包、電子磅秤壹台、毛刷貳支、仿BERETTA 半自動手槍製造
之金屬玩具手槍槍身組合土造金屬滑套及土造金屬槍管改造而成
之改造手槍壹支（含彈匣貳個）、制式子彈拾肆顆、土造子彈拾
伍顆（原有貳拾參顆，經試射耗損捌顆）均沒收。
甲○○幫助意圖販賣而持有第二級毒品，處有期徒刑參年陸月。
    事  實
一、乙○○基於轉讓第二級毒品之概括犯意，自民國93年八月初
    起至同年月13日止，分別在桃園縣中壢市雙橡園汽車旅館及
    香車旅館等處，先後多次，每次將可供施用一次份量之第二
    級毒品安非他命連續無償轉讓予其胞弟甲○○施用（甲○○
    施用毒品部分由檢察官另行偵辦中）。乙○○另因積欠年籍
    、姓名不詳綽號「狗肉」之成年男子賭債，於93年8 月14日
    凌晨二時許，在國道一號公路下基隆交流道後第一個紅綠燈
    附近路旁，接受「狗肉」代為出售毒品之委託，而基於販賣
    之意圖，收取淨重達934.3 公克之第二級毒品甲基安非他命
    （起訴書記載為安非他命）後持有之，並同時收受第一級毒
    品海洛因3 小包（合計淨重1.53公克）以供自己施用（乙○
    ○施用毒品部分由檢察官另行偵辦中，詳如後述）；復基於
    防身之目的，向「狗肉」收取仿BERETTA半自動手槍製造之
    金屬玩具手槍槍身組合土造金屬滑套及土造金屬槍管改造而
    成可擊發子彈之改造手槍1 支（含彈匣2 個）、制式子彈14
    顆、土造子彈23顆。乙○○取得上開槍彈及毒品後，分別將
    該改造手槍及9 顆子彈、2 包甲基安非他命及3 小包海洛因
    藏於黑色手提包中，其餘子彈放置於車號7788－HG號自用小
    客車前座椅背後方置物袋，其餘甲基安非他命則存放於大型
    行李袋內，而於當日上午十一時許，攜帶上開手提包及行李
    袋，駕駛該車號7788－HG號自用小客車，前往桃園縣中壢市
    雙橡園汽車旅館，與甲○○會面，甲○○明知上情，竟仍基
    於幫助之犯意，於同日中午十二時許，駕駛該車搭載乙○○
    攜帶上開毒品及槍彈，返回中壢市○○路雙連1 段176 號11
    室乙○○居處，並負責拿取上開手提包進屋放置床上，上開
    行李袋則由乙○○負責揹運。嗣於當日下午三時四十分許，
    經警循線查知乙○○行蹤，並持本院所簽發之搜索票前往搜
    索後查獲，當場扣得第一級毒品海洛因3 小包（合計淨重
    1.53 公 克）、前揭伺機販賣並已由乙○○分裝之第二級毒
    品甲基安非他命21包（合計淨重934.3 公克）、甲基安非他
    命殘渣袋2 個、分裝袋5 包、電子磅秤1 台、毛刷2 支、仿
    BERETTA 半自動手槍製造之金屬玩具手槍槍身組合土造金屬
    滑套及土造金屬槍管改造而成可擊發子彈之改造手槍1 支（
    含彈匣2 個）、制式子彈14顆、土造子彈23顆等物。
二、案經桃園縣政府警察局移送臺灣桃園地方法院檢察署檢察官
    偵查起訴。
    理  由
一、訊據被告乙○○對於上開犯行自白不諱，被告甲○○則矢口
    否認有何幫助被告乙○○犯罪之行為，辯稱：伊是因為車子
    的大牌被扣，所以叫乙○○去載伊，後來因為乙○○身體不
    舒服，所以伊才幫忙開車，伊下車時是幫忙揹大型行李袋，
    不是拿黑色手提包，對於乙○○持有大批毒品及槍彈均不知
    情云云，指定辯護人則為被告甲○○辯護指：被告甲○○及
    車號7788-HG 號自用小客車均非本件搜索票所記載之搜索對
    象，故本件扣押之物品對於被告甲○○並無證據能力云云。
    經查：
  (一)被告乙○○部份：
    證人即本件查獲警員丙○○於本院審理時證稱：伊一進入桃
    園縣中壢市○○路雙連1 段176 號11室之搜索地點，就看見
    乙○○蹲著將報紙舖在地上分裝毒品，報紙上還散落一些空
    的分裝袋，電子秤放在桌上，現場扣得之安非他命經秤重結
    果，有多包重量均約為1 兩《即37.5公克》左右等語（見本
    院93年12月9 日審判筆錄第16頁及第18頁），參以警方於查
    獲當日在該處所桌上、地面及床上黑色手提包內分別扣得12
    包、7 包、2 包結晶物質，經送內政部警政署刑事警察局鑑
    定結果均呈甲基安非他命陽性反應，且合計淨重達934.3 公
    克，有該局93年11月8 日刑鑑字第0930175854號鑑驗通知書
    1 件附於本院卷可稽，又上開扣案之甲基安非他命經本院當
    庭勘驗得知：於搜索地點桌上所扣得之12包安非他命，其中
    7 包重量均為35.5公克、另有2 包為35.4公克、其餘3 包則
    分別為35.6公克、35.9公克及18公克，即除18公克之1 包外
    ，其餘已分裝完妥之甲基安非他命重量均大致相同等情，有
    本院94年1 月3 日勘驗筆錄可憑，足證被告乙○○確實持有
    大量甲基安非他命，且已著手將甲基安非他命分裝成相同重
    量便於販賣之小包裝，堪認其係基於販賣之意圖而持有該批
    甲基安非他命無訛；被告乙○○另持有可發射子彈具有殺傷
    力之改造槍枝及子彈等情，則有仿BERETTA 半自動手槍製造
    之金屬玩具手槍槍身組合土造金屬滑套及土造金屬槍管改造
    而成可擊發子彈之改造手槍1 支（含彈匣2 個）、制式子彈
    14 顆 及土造子彈23顆扣案經送內政部警政署刑事警察局依
    性能檢驗法及試射法鑑驗結果均有殺傷力無訛，有該局93年
    9 月21日刑鑑字第0930175221號槍彈鑑定書附於臺灣桃園地
    方法院檢察署93年度偵字第13051 號卷宗第86頁至第89頁為
    證；又被告乙○○連續轉讓第二級毒品安非他命予被告甲○
    ○一節，則經被告甲○○迭於警詢、偵查及審理時證述不移
    ，被告乙○○之自白堪認與事實相符，而其意圖販賣而持有
    第二級毒品甲基安非他命、轉讓第二級毒品安非他命、持有
    可發射子彈具有殺傷力之改造槍枝及具有殺傷力子彈等犯行
    均堪認定。
  (二)被告甲○○部份
  1.本案扣押物品對於被告甲○○是否具有證據能力？
    按現行犯，不問何人得逕行逮捕之；而因持有兇器、贓物或
    其他物件或於身體、衣服等處露有犯罪痕跡，顯可疑為犯罪
    人者，以現行犯論；又司法警察逮捕被告、犯罪嫌疑人時，
    雖無搜索票，得逕行搜索其身體、隨身攜帶之物件、所使用
    之交通工具，刑事訴訟法第88條及第130 條分別定有明文。
    查本件警方所持搜索票上記載之受搜索人姓名為乙○○，受
    搜索範圍為桃園縣中壢市○○路雙連1 段176 號及車號Z8-5
    953 號自用小客車，並不含被告甲○○及車號7788-HG 號自
    用小客車，固有本院93年度聲搜字第702 號搜索票附於前開
    偵查卷第13頁可稽，然據證人丙○○證稱：伊率同員警於93
    年8 月14日上午已前往桃園縣中壢市○○路雙連1 段176 號
    建物旁埋伏，但直到下午二點二十分左右，始見車號7788-H
    G 號自用小客車回來並停於前開建物旁的水泥空地，乙○○
    、甲○○二人一下車就從側門進入屋內，伊及隨同員警來不
    及跟上盤查，就在外面等，約過了十分鐘後，看到甲○○走
    出側門，開車後行李箱不知道要拿什麼東西，伊就下車走上
    前，甲○○似乎有聽到伊關車門的聲音，有探頭往前看，伊
    於距離甲○○約二、三公尺處，出示服務證、警徽及警槍，
    表明警察身分，甲○○隨即轉頭向草叢逃跑，伊與另一名同
    仁江偉誠往前追，追約十公尺伊就跌倒，另一個警員邱明中
    隨後趕上，而與江偉誠一同攔下甲○○，攔下後伊等出示證
    件及搜索票，請甲○○配合並帶同上樓執行搜索，當場查獲
    毒品及槍枝，遂依據準現行犯之規定逮捕甲○○，並附帶搜
    索車號7788-HG 號自用小客車等語，可見警方係持搜索票於
    上開搜索地點執行搜索查獲毒品、槍枝後，認定被告甲○○
    可疑為犯罪人，為準現行犯，始予以逮捕，並對其所使用之
    交通工具實施附帶搜索，經核與法並無不符，本件所扣得之
    所有物品，對於被告甲○○自有證據能力無疑，指定辯護人
    此部分辯解尚有誤會，並非可採。
  2.被告甲○○對於被告乙○○持有扣案之毒品及槍枝是否知情
    ？是否具有幫助犯意？
    查被告甲○○自承其於93年8 月13日下午與乙○○前往雙橡
    園汽車旅館登記住宿後，直至翌日（14日）中午才離開（見
    上開偵卷第31頁），惟其就前往雙橡園汽車旅館之目的，先
    於警詢中稱：因乙○○要去等朋友，所以伊也一起去云云（
    同上偵卷第10頁），嗣於本院訊問時則改稱：伊本來住在老
    闆的工廠，因老闆的房子在整修，東西都搬到工廠去，伊就
    搬到旅館云云（見本院93年10月13日訊問筆錄第9 頁），前
    後供述矛盾，已有可疑，且被告乙○○於93年8 月13日將其
    載至汽車旅館後沒多久就離開，直到翌日中午才回來，此為
    被告甲○○於本院訊問時陳明在卷（見本院前開訊問筆錄）
    ，其所謂陪同乙○○等候朋友一節顯屬虛構，又本件為警查
    獲時，並未發現被告甲○○攜帶日常用品或換洗衣物，其所
    稱暫住旅館之事，自亦為杜撰，被告甲○○迄今不願供出實
    情，其前往雙橡園汽車旅館之目的顯非單純；次查被告乙○
    ○於偵查中供稱：被告甲○○想施用安非他命時就直接拿等
    語（見同上偵卷第50頁），且被告乙○○偕同被告甲○○前
    往本件查獲地點後，隨即取出前揭大量甲基安非他命加以分
    裝，毫不避諱掩飾等情，亦如前述，益有甚者，被告甲○○
    原以駕駛大貨車為業，但於本件查獲前已自93年八月初開始
    幫被告乙○○開車十多天，被告乙○○承諾要給予薪資等語
    ，此經被告甲○○於警詢及偵查中供陳屬實（見同上偵卷第
    10頁背面、第33頁、第46頁），核與被告乙○○於警詢中所
    言情形相符，足見被告乙○○、甲○○二人非但關係密切，
    對於彼此持有、施用毒品之犯罪行為均知之甚詳，被告甲○
    ○甚至放棄本業，仰賴被告乙○○維生，對於被告乙○○將
    販賣第二級毒品甲基安非他命獲取暴利及持有槍彈以為交易
    過程防身之用等情自屬心知肚明，其受僱為被告乙○○擔任
    駕駛工作，並於雙橡園汽車旅館等候接應，自係基於幫助被
    告乙○○犯罪之意思無疑，是被告甲○○於查獲翌日在內勤
    檢察官偵查時自白稱：伊知道車上有槍及毒品，伊是這幾天
    知道的等語（見同上偵卷第32頁、第33頁），堪認與事實相
    符，其嗣後改稱：伊沒看到有槍及大批毒品，被警方搜出來
    才知道云云，顯係臨訟諉責之詞，洵非可採，而被告乙○○
    陳稱：被告甲○○對其持有槍、彈及毒品均不知情云云，亦
    屬迴護之詞，不足採信。被告甲○○幫助意圖販賣而持有第
    二級毒品及幫助持有可發射子彈具有殺傷力之改造手槍、子
    彈之犯行，事證明確，均堪認定。
二、核被告二人所為，均係犯毒品危害防制條例第5 條第2 項之
    意圖販賣而持有第二級毒品罪、槍砲彈藥刀械管制條例第11
    條第4 項之未經許可持有可發射子彈具有殺傷力之槍枝罪及
    同條例第12條第4 項之未經許可持有子彈罪，被告乙○○另
    犯毒品危害防制條例第8 條第2 項之轉讓第二級毒品罪。被
    告甲○○係基於幫助被告乙○○意圖販賣而持有第二級毒品
    、未經許可持有可發射子彈具有殺傷力之槍枝及具有殺傷力
    子彈之犯意而為之，為幫助犯，爰依正犯之刑減輕之。被告
    乙○○先後多次轉讓第二級毒品安非他命，時間緊接，方法
    相同，所犯為構成要件相同之罪，顯係基於概括犯意而為之
    ，為連續犯，應依刑法第56條之規定論以一罪並加重其刑。
    另被告乙○○同時持有上開具有殺傷力之槍枝、子彈，觸犯
    未經許可持有可發射子彈具殺傷力之槍枝、未經許可持有子
    彈2 項罪名，被告甲○○以一載送之幫助行為觸犯上開3 項
    罪名，均為想像競合犯，應分別從較重之持有可發射子彈具
    殺傷力之槍枝罪及幫助意圖販賣而持有第二級毒品罪處斷。
    被告乙○○所犯上開3 罪間，犯意各別，罪名互異，應予分
    論併罰。公訴意旨雖認被告乙○○係於93年8 月11日起始連
    續轉讓第二級毒品安非他命予被告甲○○，惟被告乙○○自
    93年八月初起至同年月11日止之期間內亦有連續轉讓第二級
    毒品安非他命之行為，已如前述，且與起訴部分有連續犯之
    裁判上一罪關係，為起訴效力所及，本院自得予以審究。茲
    審酌被告乙○○持有第二級毒品甲基安非他命數量龐大，若
    經販賣流入市面，對國人身心戕害甚深，且其擁槍自重，對
    社會治安危害更鉅，又其自承子女每月提供新台幣一萬元之
    生活費（見前開偵卷第28頁），衣食堪認無虞，竟圖謀暴利
    而持有大批毒品伺機販賣，惡性非輕，原不宜寬縱，惟念其
    所犯均能坦承，犯後態度尚稱良好，而被告甲○○幫助其兄
    犯罪，其惡性固屬較輕，然其於犯後遲不坦承，顯然尚未悔
    悟等一切情狀，分別量處如主文所示之刑，並諭知被告乙○
    ○罰金部分易服勞役之折算標準及定其應執行之刑。本件扣
    案之甲基安非他命21包（合計淨重934.3 公克，其中0.37公
    克供鑑定耗損，餘933.93公克），為毒品危害防制條例所規
    定之毒品，應沒收銷燬之，又扣案之第二級毒品甲基安非他
    命殘渣袋2 只，其上所附著之甲基安非他命殘渣已無法析離
    ，爰一併宣告沒收銷燬；另扣案之分裝袋5 包、電子磅秤1
    台、毛刷2 支為被告乙○○所有，供本件犯罪所用之物，業
    據被告乙○○供承在卷，又扣案之仿BERETTA 半自動手槍製
    造之金屬玩具手槍槍身組合土造金屬滑套及土造金屬槍管改
    造而成之改造手槍1 支（含彈匣2 個）、制式子彈14顆、土
    造子彈15顆（原有23顆，經試射耗損8 顆）為違禁物，均予
    宣告沒收。至其餘扣案之計算機1 台、湯匙1 支、研磨器1
    台、壓製器1 台、研磨器1 組、帳冊2 本等物，被告乙○○
    固承認為其所有，然否認與本件犯罪有關，復無確據證明係
    被告乙○○犯罪所用之物，尚無從宣告沒收，併予敘明。
三、按刑事判決得就起訴之犯罪事實變更檢察官所引應適用之法
    條者，以科刑或免刑之判決為限，起訴書認定被告係意圖販
    賣而持有安非他命，而引用毒品危害防制條例第5 條第2 項
    之規定提起公訴，原判決則認定被告係供自己施用而持有之
    ，竟變更起訴法條為同條例第11條第2 項之持有第二級毒品
    罪，並因被告施用毒品部分業經不起訴處分確定，而就被告
    持有第二級毒品犯行諭知不受理判決，自屬於法有違；且被
    告犯罪嫌疑，經審理事實之法院，盡其調查職責，仍不能發
    現確實證據足資證明時，應依刑事訴訟法第301 條第1 項為
    無罪判決（最高法院93年度台上字第2790號判決意旨參照）
    。本件公訴意旨另認被告乙○○係基於販賣之意圖，向「狗
    肉」收受第一級毒品海洛因3 小包，被告甲○○亦係基於幫
    助被告乙○○此項犯罪之意思，而駕車搭載被告乙○○攜帶
    海洛因前往本件查獲地點，因認被告乙○○涉有意圖販賣而
    持有第一級毒品之罪嫌，被告甲○○則涉有幫助意圖販賣而
    持有第一級毒品之罪嫌。惟查：本件查獲被告乙○○持有之
    第一級毒品海洛因僅1.53公克，數量甚微，有法務部調查局
    調科壹字第080008169 號鑑定通知書一紙附於前開偵查卷第
    76頁可稽，尚難認定被告乙○○係基於販賣意圖而持有之，
    且被告乙○○本身有施用海洛因之惡習，此經其自承在卷，
    核與被告甲○○於本院審理時陳稱：伊於查獲當日下午一時
    許，目睹乙○○於車上施用海洛因等語相符（見本院94年1
    月6 日審判筆錄第12頁），足認被告乙○○持有此部分海洛
    因，應係供其本人施用，然因被告乙○○未曾送勒戒處所進
    行觀察、勒戒，有臺灣高等法院被告全國前案紀錄表1 件在
    卷可稽，依毒品危害防制條例第20條第2 項及第23條第1項
    之規定，檢察官就其施用第一級毒品海洛因之犯行尚不得提
    起公訴，本院就其為供自己施用而持有第一級毒品海洛因之
    低度行為，自亦無從為有罪之科刑判決，復查無其他證據證
    明被告乙○○係基於販賣之意圖而持有本件查獲之海洛因，
    被告乙○○被訴意圖販賣而持有第一級毒品海洛因之罪嫌自
    屬不能證明，又正犯既未構成，被告甲○○被訴幫助此部份
    犯罪之從犯罪嫌亦無從成立，揆諸前開說明，本院原應就被
    告二人此部分罪嫌諭知無罪之判決，惟公訴意旨認此部份罪
    嫌與前開有罪部分有想像競合犯之裁判上一罪關係，爰均不
    另為無罪之諭知，至被告乙○○所涉持有第一級毒品海洛因
    部分，應由檢察官另行依法處理，附此敘明。
據上論斷，應依刑事訴訟法第299 條第1 項前段，毒品危害防制
條例第5 條第2 項、第8 條第2 項、第18條第1 項前段，槍砲彈
藥刀械管制條例第11條第4 項、第12條第4 項，刑法第11條、第
56條、第30條、第55條、第42條第2 項、第51條第5 款、第38條
第1 項第1 款、第2 款，罰金罰鍰提高標準條例第2 條，現行法
規所定貨幣單位折算新臺幣條例第2 條，判決如主文。
中　　華　　民　　國　　94　　年　　1 　　月　　27　　日
                  臺灣桃園地方法院刑事第八庭
                      審判長法  官  曾家貽
                  　        法  官  吳為平
                            法  官  袁雪華
以上正本證明與原本無異。
如不服本判決，應於送達後10日內，向本院提出上訴狀。
中　　華　　民　　國　　94　　年　　1 　　月　　27　　日
　                          書記官  邱仲騏
附錄本案論罪科刑之法條：
毒品危害防制條例第5條第2項
意圖販賣而持有第二級毒品者，處五年以上有期徒刑，得併科新
臺幣五百萬元以下罰金。
毒品危害防制條例第8條第2項
轉讓第二級毒品者，處六月以上五年以下有期徒刑，得併科新臺
幣七十萬元以下罰金。
毒品危害防制條例第18條第1項
查獲之第一、二級毒品及專供製造或施用第一、二級毒品之器具
，不問屬於犯人與否，均沒收銷燬之；查獲之第三、四級毒品及
製造或施用毒品之器具，無正當理由而擅自持有者，均沒入銷燬
之。但合於醫藥、研究或訓練之用者，得不予銷燬。
槍砲彈藥刀械管制條例第11條第4項
未經許可，持有、寄藏或意圖販賣而陳列第一項所列槍砲者，處
一年以上七年以下有期徒刑，併科新臺幣七百萬元以下罰金。
槍砲彈藥刀械管制條例第12條第4項
未經許可，持有、寄藏或意圖販賣而陳列子彈者，處五年以下有
期徒刑，併科新台幣三百萬元以下罰金。
